臺灣宜蘭地方法院刑事判決　　　　　　　　　　　　　　　九十年度自字第二一號
　　自　訴　人　和成礦業股份有限公司
　　法定代理人　乙○○○
　　自訴代理人　林世超律師
　　被　　　告　甲○○
右列被告因背信等案件，經自訴人提起自訴，本院判決如左：
    主  文
甲○○連續意圖為自己不法之所有，而侵占自己持有他人之物，累犯，處有期徒刑拾
月。
    事  實
一、甲○○曾於民國八十四年因槍砲彈藥刀械管制條例案件，經本院判處有期徒刑四
    月，於八十四年五月十六日易科罰金執行完畢，又於八十六年間因傷害案件，經
    本院判處有期徒刑三月確定，於八十七年五月八日易科罰金執行完畢，竟不知悔
    改，因和成礦業股份有限公司（下稱和成公司）於八十五年四月十八日與金星水
    泥股份有限公司（下稱金星公司）簽訂勞務合約書，約定由金星公司在和成公司
    所領有花蓮縣秀林鄉和平村濁水南岸，礦業字第二八一七號大理石礦區，依八十
    五年度礦場施工計畫圖，開採礦石及前廢棄礦石採運，金星公司提存保證金二百
    萬元開立五張支票予和成公司，其中附表一所示之二紙支票面額分別為新臺幣（
    下同）五十八萬七千六百元及四十一萬八千七百元，因屆期提示均遭退票，和成
    公司因此委任甲○○持上開遭退票之支票二紙，至金星公司換取，金星公司因此
    復交付甲○○一張即期支票、一張一個月到期之支票及一張移轉債權委託書，面
    額合計一百萬六千三百元，以補上開退票之金額，詎甲○○於收受金星公司復開
    立之上開支票後，竟意圖為自己不法之所有，並基於概括犯意，將上開一百萬六
    千三百元之款項侵占入己，未交付和成公司，和成公司因此誤以為金星公司違約
    而加以解約，另與瑞東股份有限公司（下稱瑞東公司）訂約，並欲將瑞東公司於
    八十五年九月二十日開立之如附表二所示共計一百萬元之支票三紙，返還與金星
    公司，因此復委任甲○○持附表二所示之支票三張交還金星公司，甲○○竟基於
    上開意圖為自己不法所有之概括犯意，又將附表二所示之支票共計一百萬元之款
    項侵占入己，分別兌現而據為己有。總計侵占持有之款項共計二百萬六千三百元
    ，嗣金星公司因此請求和成公司給付違約金，始查知上情。
二、案經自訴人和成公司提起自訴。
    理  由
一、訊據被告甲○○固坦承於上開時地收受和成公司所交付附表一所示之支票並持以
    向金星公司換取支票並領得款項一百萬六千三百元，且又收受和成公司交付之附
    表二所示之支票三紙而據為己有等事實，惟矢口否認其有侵占之犯行，辯稱：我
    有向金星老闆拿支票，和成有沒有還給金星公司我不知道，那是和成要給我的錢
    ，和成有二張退票拿給我，跟我說這個退票你去收，收了給你當挖土機的錢，金
    星有再另外補退票的部分給我，金星是拿客票給我，‧‧‧金星的退票我有向金
    星收到錢，但那是和成應該給我八個月的工資，另外和成所開的三張支票共一百
    萬元，是我介紹瑞東的介紹費，我把拿的錢拿去還債云云。經查：
  （一）和成公司與金星公司訂有勞務合約，並約定應由金星公司提存保證金二百萬
        元予和成公司，因此金星公司給付支票五張，因其中二張退票，和成公司委
        託被告持向金星公司補票，並由被告收受，被告未將上開補票之金額交付和
        成公司，和成公司因此認為金星公司違約而解約等情，業據被告坦承不諱，
        並有勞務合約書、退票之支票影本二張、存證信函、移轉債權信函等件附卷
        可稽，經核與被告所為之任意性自白之事實相符。又和成公司因認與金星公
        司已經解約，復與瑞東公司簽立契約，和成公司將自瑞東公司收受之如附表
        二所示之支票三紙，交予被告收受，此均為被告所自認，足認被告前後將退
        票補票之金額及附表二所示之支票收受後，均留為己用，而未交還與和成公
        司或金星公司等情無誤。
  （二）被告雖辯稱上開收取之支票費用係用以支付其貨款及怪手之費用，惟此部分
        業據證人丙○○證稱：我之前都沒有欠被告貨款，我都拿現金給他，我共欠
        被告的貨款有六十五萬七千五百元，如自訴狀證七所示的六十五萬七千五百
        元現金的簽收，已經全部給被告了‧‧‧我都沒有欠被告貨款，礦場的事情
        我都是現金給他等語明確（本院九十一年一月十日、九十一年五月二十七日
        訊問筆錄參照），並提出和成礦場收支明細紀錄表一紙附卷可稽，雖被告於
        本院審理時矢口否認係由其簽收，辯稱：上面的名字好像不是我簽的，我只
        有簽一百萬元的部分云云，惟被告於本院調查時本已坦認上開簽名係其所簽
        收（本院九十一年五月二十七日訊問筆錄參照），且其於收支明細紀錄表上
        所簽立之姓名，與其於本院筆錄簽立之字跡顯係相同，其事後翻異所供顯係
        卸責之詞不足採信。況證人丁○○到庭結證稱：我的工錢不是向被告他拿的
        ，被告叫我去做臨時工，（後改稱）我的工錢是被告拿給我的等語明確（本
        院九十一年五月二十七日訊問筆錄參照），與被告自承：丁○○有和我在那
        裡工作過，黃某的工錢是丙○○給他的，是由我轉交的等語（本院九十一年
        五月二十七日訊問筆錄參照），故依被告與證人丁○○所言，均顯見於礦場
        工作之工資係由丙○○以現金交付與被告轉交無誤，核與證人丙○○所述係
        交付現金予被告等情相符，故證人丙○○所證述之情節堪可採信。
  （三）被告自承已簽收現金，惟辯稱：是我簽收的，是章某（指證人丙○○）要給
        我的，那是我在那礦場挖土機及我自己工資工作的錢‧‧‧（問：為何又說
        章某尚欠你二百萬元？）他欠二百萬元，包括他每個月要給我二萬四千元，
        我有介紹給他採礦的關係，那是我以八十五年到現在他要給我的每月二萬四
        千元，所以挖土機及工資的費用他是沒有欠我云云（本院九十一年五月二十
        七日訊問筆錄參照）。被告既自承怪手及工資之費用，證人丙○○並未積欠
        被告，而稱二百萬元，係因為其照顧礦場而每月應給付二萬四千元之費用並
        以八十五年間計算至現今之時點而來，因認證人丙○○尚欠其二百萬元，果
        依其所辯，被告介紹瑞東公司與和成公司合作係八十五年九月間之事，此經
        證人丙○○證稱：八十五年九月二十日以後我當時是要被告去山上採礦監督
        的工作，才答應給他每月二萬元，結果被告去二個月後整個礦區弄得亂七八
        糟，人家要他滾蛋，我不可能再給他錢等語明確（本院九十一年四月十五日
        訊問筆錄參照），而上開持退票至金星公司換票之時點則係八十五年九月間
        前之事，二者之時間點已有相當之差距，況衡諸常情，對於被告究竟在礦場
        工作之日數為何，尚無從確定，自無將未知之工作日數換算成工資而一次先
        行給付之理，且不可能於收受退票換票時，即已預知八十五年九月間會有每
        月應給付二萬四千元之事，被告辯稱係計算至自訴人提起自訴後之九十年間
        ，更顯與常情不符。參以被告對於自訴人究竟因何因而欠被告多少金額，先
        稱係怪手及工資之費用，後又稱係介紹瑞東公司之佣金，其所供陳之情節不
        一，前後矛盾，復無其他證據以實其說，被告所辯顯不足採信。至和成公司
        與金星公司間履行契約所生之問題，純屬民事糾紛與本案無涉，應另循民事
        訴訟之救濟途徑解決，附此敘明。綜上所述，本件事證明確，被告連續侵占
        之犯行堪以認定。
二、核被告所為，係犯刑法第三百三十五條第一項之侵占罪。被告先後二次侵占犯行
    ，時間緊接，方法相同，觸犯構成要件相同之罪名，顯係基於概括犯意為之，應
    依連續犯規定論以一罪，並依法加重其刑。查被告曾於民國八十四年因槍砲彈藥
    刀械管制條例案件，經本院判處有期徒刑四月，於八十四年五月十六日易科罰金
    執行完畢，又於八十六年間因傷害案件，經本院判處有期徒刑三月確定，於八十
    七年五月八日易科罰金執行完畢，有卷附之臺灣高等法院檢察署刑案紀錄簡覆表
    可按，其受有期徒刑之執行完畢，五年以內再犯有期徒刑以上之罪，為累犯，依
    法加重其刑。爰審酌被告將應其所持有繳回和成公司之款項侵占入己，侵害他人
    財產法益，且犯罪所得達二百萬元危害非輕及其犯罪動機、手段、所生危害、犯
    後態度等一切情狀，量處如主文所示之刑。
據上論斷，應依刑事訴訟法第二百九十九條第一項前段，刑法第三百三十五條第一項
、第五十六條、第四十七條，罰金罰鍰提高標準條例第一條前段，判決如主文。
本案經檢察官劉憲英到庭執行職務
中        華        民        國    九十一    年    六    月    十九    日
                                臺灣宜蘭地方法院刑事第一庭
                                    審判長法  官    林  明  山
                                          法  官    辜  漢  忠
                                          法  官    鄭  貽  馨
右正本證明與原本無異。
如不服本判決，應於判決送達後十日內向本院提出上訴狀( 應附繕本 )，上訴於臺灣
高等法院。
                                          書記官    陳  憲  文
中        華        民        國    九十一    年    六    月    二十    日
附錄論罪法條
刑法第三百三十五條第一項
 (普通侵占罪)
意圖為自己或第三人不法之所有，而侵占自己持有他人之物者，處五年以下有期徒刑
、拘役或科或併科一千元以下罰金。
附表一
┌────┬──────┬─────┬─────┬──────┬─────┐
│編號    │發票人      │付款人    │發票日    │支票號碼    │金額      │
├────┼──────┼─────┼─────┼──────┼─────┤
│一      │金星公司    │中央信託局│八十五年六│WT0000000   │五十八萬七│
│        │            │世貿分局  │月三十日  │            │千六百元  │
├────┼──────┼─────┼─────┼──────┼─────┤
│二      │金星公司    │中央信託局│八十五年七│WT0000000   │四十一萬八│
│        │            │世貿分局  │月十日    │            │千七百元  │
└────┴──────┴─────┴─────┴──────┴─────┘
附表二
┌───┬─────┬─────┬─────┬───────┬──────┐
│編號  │付款人    │受款人    │發票日    │支票號碼      │金額        │
├───┼─────┼─────┼─────┼───────┼──────┤
│一    │交通銀行羅│和成公司  │八十六年五│LA0000000     │二十五萬元  │
│      │東分行    │          │月三十日  │ │            │
├───┼─────┼─────┼─────┼───────┼──────┤
│二    │交通銀行羅│和成公司  │八十六年五│LA0000000     │二十五萬元  │
│      │東分行    │          │月三十日  │              │            │
├───┼─────┼─────┼─────┼───────┼──────┤
│三    │交通銀行羅│和成公司  │八十六年五│LA0000000     │五十萬元    │
│      │          │          │          │              │            │
└───┴─────┴─────┴─────┴───────┴──────┘
